【裁判字號】    98,交聲,1203
【裁判日期】    981102
【裁判案由】    違反道路交通管理處罰條例聲明異議
【裁判全文】
臺灣士林地方法院交通事件裁定        98年度交聲字第1203號
原處分機關  交通部公路總局臺北區監理所蘆洲監理站
異  議  人  乙○○
即受處分人
代  理  人  甲○○
上列受處分人因違反道路交通管理處罰條例案件，對於交通部公
路總局臺北區監理所蘆洲監理站於民國98年9 月1 日所為之處分
（原處分案號：北監蘆字第46-C00000000號）聲明異議，本院裁
定如下：
    主  文
異議駁回。
    理  由
一、按汽車係指在道路上不依軌道或電力架線而以原動機行駛之
    車輛（包括機器腳踏車）而言；又機器腳踏車行車執照每2
    年換發1 次，自原發照之日起算，期滿前後1 個月內，須申
    請換領新照始得行駛，道路交通安全規則第2 條第1 項第1
    款、第14條分別定有明文。次按汽車有行車執照及拖車使用
    執照有效期屆滿，不依規定換領而行駛者，處汽車所有人或
    領用人新臺幣（下同）900 元以上1,800 元以下罰鍰；又前
    項第5 款之牌照應扣繳並責令換領，道路交通管理處罰條例
    第15條第1 項第5 款及第2 項，亦定有明文。
二、原處分意旨略以：異議人即受處分人乙○○所有之車牌號碼
    DPC-995 號輕型機車，於民國98年2 月14日晚間7 時30分許
    ，行經臺北縣淡水鎮○○○路與學府路口處，因行車執照有
    效期屆滿不依規定換領而行駛之違規情事，經警以其違反道
    路交通管理處罰條例第15條第1 項第5 款規定掣單舉發，嗣
    經受處分人於舉發通知單上所載應到案日期前陳述意見，經
    原處分機關認舉發違規事實明確，仍依道路交通管理處罰條
    例第15條第1 項第5 款及違反道路交通管理事件統一裁罰基
    準表等規定，裁處受處分人900 元罰鍰。
三、聲明異議意旨略以：受處分人當日委託甲○○去修復上開機
    車之後視鏡，爾後至地區郵局欲以通訊換發機車行照，途中
    卻遭員警以其「行車執照有效期屆滿不依規定換領而行駛」
    之違規予以舉發，惟違規當時甲○○並未騎乘機車，而係以
    「牽行」之方式為之，員警之舉發行為實令人感到不服，爰
    依法聲明異議等語。
四、經查：
  (一)本件受處分人所有之車牌號碼DPC-995 號輕型機車其行車執
    照之有效期限為97年10月21日，是應於此期滿日前後1 個月
    內依規定換發行車執照，卻於本件98年2 月14日為警舉發時
    仍未辦理換發等情，為受處分人所不爭執，並有臺北縣政府
    警察局淡水分局98年3 月19日北縣警淡交裁字第0980007967
    號函文附卷可稽（見本院卷第8 至9 頁），是受處分人不依
    規定換發行車執照之違規事實，堪以認定。
  (二)受處分人經合法傳喚後並未到庭，僅其代理人甲○○到庭，
    而證人即舉發員警丙○○則證以：當天其在執行淡水鎮○○
    ○路與學府路口的交通整理勤務，執勤時間為18時至20時，
    其係站在交叉路之中心點，該路段是三時相，期間有行人保
    護時相，讓行人可以通行。當時淡水、臺北方向雖是綠燈，
    但為避免車輛回堵，要讓路口淨空，所以其以手勢指示所有
    臺北往淡水方向車輛都禁止通行，只開放單向淡水往臺北方
    向可以行駛；當時本件駕駛人即今日到庭之受處分人之代理
    人甲○○（下稱駕駛人），騎乘機車在臺北往淡水方向被其
    擋下，駕駛人質疑為何綠燈無法通行，其解釋路口雖是號誌
    燈，惟以警察指揮為主，若開放會使路口無法淨空，駕駛人
    就停在離其2 車道，過了停止線之處，等紅綠燈轉為行人保
    護時相，駕駛人即用牽的把機車牽過路口，其跟在駕駛人後
    面，看到駕駛人所騎乘機車之後照鏡壞掉，而車子仍發動中
    ，便在路口將駕駛人攔停，請他出示駕、行照，並開立行照
    逾期及後視鏡毀損之罰單等詞（見本院卷第22至23頁），並
    有證人庭後陳報之現場圖附卷可稽。
  (三)受處分人之代理人即駕駛人雖稱伊當天從家裡出來到寵物店
    附近停車處，要牽車前往中正路捷運站麥當勞附近機車店修
    理，因為機車有點狀況，不是很順，有時可以發動，有時不
    行，當時不能發動，伊從寵物店出來牽了3 、40秒就被員警
    攔下云云，惟證人丙○○除對於駕駛人當天係以牽行方式在
    行人保護時相時通過路口乙節亦為與代理人陳述相同之證述
    外，並確認證稱：其在路口有看到駕駛人騎過來，因為淡水
    捷運站不好停車，駕駛人是在那邊幫遊客找停車位，並收取
    服務費100 元，其站在路口的當中，看見駕駛人來回2 次，
    非如駕駛人所稱車子不能發動，駕駛人確實是騎機車被其在
    路口攔下等語（見本院卷第24頁），證人丙○○對於當天駕
    駛人騎乘機車之過程及在當地之來往陳述甚詳，且代理人於
    聲明異議狀中係稱當天是準備要去修機車後視鏡，之後再去
    地區郵局辦理通訊換發行車執照云云，而與其於本院調查中
    所為之前開陳述有所出入，況代理人經本院詢問後來有無前
    往機車行修理機車時亦陳並沒有前往修車等詞，是若機車確
    有如代理人所稱故障無法騎乘，其又何以不依原定計畫前往
    修車？是本院認代理人之陳述與常情有所未合，證人丙○○
    之證詞應較為可採。是受處分人前揭所辯，尚難認屬可採。
五、綜上所述，受處分人所有之車號DPC-995 號輕型機車，確有
    於上揭時、地，有「行車執照有效期屆滿，不依規定換領而
    行駛」之違規，原處分機關依道路交通管理處罰條例第15條
    第1 項第5 款之規定，裁處受處分人900 元之罰鍰，核無違
    誤，本件異議為無理由，應予駁回。
據上論斷，應依道路交通案件處理辦法第19條，裁定如主文。
中    華    民    國    98    年    11    月    2     日
                  交通法庭法  官  黎惠萍
以上正本證明與原本無異。
如不服本裁定，應於送達後5日內，向本院提出抗告狀。
                          書記官  林志忠
中    華    民    國    98    年    11    月    2     日


司法院資訊處製作；財團法人民間司法改革基金會備份。
